臺灣彰化地方法院刑事判決　　　　　　　94年度訴字第1253號
公　訴　人　臺灣彰化地方法院檢察署檢察官
被　　　告　甲○○
　　　　　　　　　　　號5樓
指定辯護人　蕭慶鈴律師
上列被告因殺人未遂案件，經檢察官提起公訴（94年度偵字第50
72號），本院判決如下：
    主  文
甲○○殺人未遂，處有期徒刑陸年。扣案之西瓜刀壹把沒收。
    事  實
一、甲○○自民國九十四年三月八日起，向乙○○承包自來水錶
    改善工程，約定以件計價之方式核算工程款。同年五月間，
    甲○○向乙○○請領工程款時，雙方對於完成件數及每件價
    格之認定有極大落差，甲○○遂無法如期取得款項，認為乙
    ○○藉故刁難。同年六月一日中午十二時許，甲○○再次前
    往乙○○住處向乙○○請領工程款時，又因乙○○藉故外出
    ，引起甲○○之不悅，甲○○即基於殺人之犯意，先駕車至
    彰化縣北斗鎮之不詳菜市場，購買西瓜刀一把。甲○○欲返
    回乙○○住處之際，甲○○之父親透過電話告知乙○○將工
    程款寄放在鄭清文及吳秋香夫妻位於彰化縣埤頭鄉○○村○
    ○路二六一巷二號住處，遂於同日中午十二時四十分許，前
    往鄭清文住處打算領取工程款，發現乙○○之自小客車停放
    在鄭清文住處附近，甲○○旋即攜帶西瓜刀下車，進入鄭清
    文住處，並將起身打算離開之乙○○攔進屋內，隨即持西瓜
    刀朝乙○○身上猛砍多次，乙○○見狀雖極力抗拒，仍受有
    左前臂（十二公分）、左手食指（五公分）多條肌腱斷裂併
    撕裂傷、右手大拇指（八公分）、右前胸撕裂傷（十公分）
    、頸部撕裂傷（四公分）、左大腿撕裂傷併股四頭肌撕裂傷
    （十公分）、左側尺神經損傷等傷害（由於左前臂、左手食
    指多條肌腱斷裂，神經受損，影響左手功能），最後乙○○
    趁機將甲○○往外推至門口玻璃門，並在鄭清文之指示下跑
    上二樓房間躲藏，並將上二樓樓梯間之門反鎖，惟甲○○仍
    心有未甘，以西瓜刀破壞該樓梯門鎖時，傷及自己手部（毀
    損部分，未據告訴），甲○○即自行駕車前往醫院救治，乙
    ○○始免於繼續遭受殺害，而未生死亡之結果。嗣經吳秋香
    以電話報警，警方於當日十二時五十分許趕赴現場，並已掌
    握係甲○○手持西瓜刀砍傷乙○○。同日下午六時許，甲○
    ○始持上開西瓜刀一把向警方投案，並扣得西瓜刀一把。
二、案經彰化縣警察局北斗分局報請臺灣彰化地方法院檢察署檢
    察官偵查起訴。
    理  由
一、訊據被告甲○○對於上開時、地持西瓜刀傷害告訴人乙○○
    ，致使告訴人乙○○受有上開左前臂、左手食指肌腱斷裂併
    撕裂傷等傷害之事實固坦承不諱，惟矢口否認有何殺人犯行
    ，辯稱：伊僅係要嚇唬告訴人乙○○而已云云。經查：
(一)、被告砍傷被害人乙○○之事實，業據被告先後於警詢、偵查
    及本院審理中自白在卷，核與證人即告訴人乙○○先後於警
    詢、偵查及本院審理中之證詞，及證人即現場目擊證人鄭清
    文於警詢及本院審理中、吳秋香於警詢中證述之情節相符，
    此外，復有現場照片八張、西瓜刀照片四張及扣案之西瓜刀
    一把可資佐證。
(二)、又告訴人受有左前臂（十二公分）、左手食指（五公分）多
    條肌腱斷裂併撕裂傷、右手大拇指（八公分）、右前胸撕裂
    傷（十公分）、頸部撕裂傷（四公分）、左大腿撕裂傷併股
    四頭肌撕裂傷（十公分）、左側尺神經損傷等傷害（由於左
    前臂、左手食指多條肌腱斷裂，神經受損，影響左手功能）
    ，亦有財團法人彰化基督教醫院二林分院之診斷證明書及九
    十四年九月八日九十四彰基二字第０九０七號函之說明及該
    函所附之診斷書暨照片五張在卷可稽，且告訴人受有上開傷
    害部分與被告之行為之間具有相當因果關係。
(三)、次查被告係持長約五十八公分之西瓜刀（刀刃長達四十六點
    三公分許）行兇，單就證人即告訴人乙○○所述：「被告進
    來之後，就拿起刀子砍我，並沒有說什麼，也沒有打招呼，
    ‧‧‧但是我沒有辦法去搶他的刀，我只有用手去擋，因為
    當時很亂，我都是用手去擋，之後我把被告推到門口，然後
    丙○○叫我躲到二樓去‧‧‧」、「我把門反鎖，過了一下
    ，我就聽到敲門的聲音，‧‧‧那聲音是用東西去敲木頭的
    聲音，連續敲了好幾聲」、「（問：受傷部位？）脖子後方
    、胸前、雙手、大腿。」、「我站起來的時候，被砍第一刀
    ，‧‧‧我的手當時應該是抬起來，放在臉部、胸前的位置
    前面」等語（詳本院九十四年十一月二日審判筆錄第四至九
    頁）；證人丙○○亦證述：「‧‧‧當時我並沒有聽到被告
    有說什麼，只是拿著西瓜刀把乙○○攔進來，攔進來之後，
    就開始砍，他第一刀是從上往下斜砍，當時乙○○將左手舉
    高阻擋‧‧‧」、「‧‧‧另外我還有看到被告拿刀子劃過
    乙○○的腹部，但是事後乙○○說那刀他有閃過，只有衣服
    破了‧‧‧當時我覺得被告是亂砍，反正就是想要砍乙○○
    」等語（見本院九十四年十一月二日審判筆錄第九至十三頁
    ），二人所描述之情節，並衡以常情，該把刀器實已足充為
    取人性命之兇器，已至為明顯，又被告係在情緒激動之情況
    下行兇，其出手顯難以節制，實屬必然，當時若非乙○○及
    時逃往二樓，並加以反鎖，告訴人乙○○實有喪命之可能，
    亦屬無疑，是就前述案發之客觀經過與結果而言，被告當時
    顯有殺害告訴人之犯意，實已躍乎行為之際，是其前開所辯
    ，無非係避重就輕之詞，要難採信，被告殺人未遂之犯行堪
    以認定，應依法論科。
二、按刑法第二十六條前段之一般障礙未遂犯與同法第二十七條
    之中止未遂犯，二者之區別，應依一般經驗標準予以觀察，
    以其性質是否對已著手犯罪之既遂予以通常之妨礙為其依據
    。倘其著手犯罪後之停止行為，依一般社會通念，為屬可預
    期未能完成犯罪之結果者，仍屬一般障礙之未遂犯，而非中
    止未遂；必其未遂之原因，在一般經驗法則上，非得以預期
    ，純係出於行為人之己意而中止或防止其結果之發生者，始
    得謂為中止未遂犯（最高法院八十四年台上字第四四二八號
    判決要旨）。本件被告於為殺人犯行之過程，由於告訴人後
    來係躲藏到案發地點二樓，並將上樓之樓梯門反鎖，雖被告
    嘗試以西瓜刀破壞該門鎖，以致於被告自己受傷，因而自行
    離去等情，業據被告自白在卷，復據證人鄭清文於本院證述
    在卷，依一般經驗標準予以觀察，對於殺人犯行之既遂，已
    構成通常之妨礙，是以本件被告著手殺人犯行後之停止行為
    ，屬一般障礙之未遂犯，而非中止未遂。
三、核被告甲○○所為，係犯刑法第二百七十一條第二項、第一
    項之殺人未遂罪。其著手於殺人犯行之實施而未遂，應依法
    減輕其刑。爰審酌被告犯罪之動機、目的、方法、手段，所
    為對於告訴人所造成之傷害，並助長社會暴戾之歪風，所生
    危害甚重，且其犯後猶不知坦認全部犯行，供詞仍避重就輕
    ，並未能與告訴人和解，賠償其損失，犯後態度不佳等一切
    情狀，量處如主文所示之刑，以示懲儆。至被告持以行兇之
    西瓜刀一把，係被告所有、供其持以行兇之用，併予宣告沒
    收，附此敘明。
據上論斷，應依刑事訴訟法第二百九十九條第一項前段，刑法第
二百七十一條第二項、第一項、第二十六條前段、第三十八條第
一項第二款，判決如主文。
本件經檢察官何蕙君到庭執行職務。
中　　華　　民　　國　　94　　年　　11　　月　　23　　日
                  刑事第二庭    審判長法  官  石馨文
                                      法  官  黃齡玉
                                      法  官  李水源
以上正本證明與原本無異。
如不服本判決，應於判決送達後10日內向本院提出上訴狀 (須附
繕本)。
告訴人或被害人對於判決如有不服具備理由請求檢察官上訴者，
其上訴期間之計算係以檢察官收受判決正本之日期為準。
中　　華　　民　　國　　94　　年　　11　　月　　24　　日
                                      書記官  廖建興
中華民國刑法第271條
(普通殺人罪)
殺人者，處死刑、無期徒刑或10 年以上有期徒刑。
前項之未遂犯罰之。
預備犯第 1 項之罪者，處 2 年以下有期徒刑。
